臺灣桃園地方法院刑事判決　　　　　　　95年度訴字第2164號
公　訴　人　台灣桃園地方法院檢察署檢察官
被　　　告　戊○○
　　　　　　　　　　　樓之1
上列被告因偽造文書等案件，經檢察官提起公訴（九十五年度偵
字第九六二號），本院判決如下：
    主  文
戊○○無罪。
    理  由
一、公訴意旨略以：被告戊○○為凱喬生技股份有限公司（下稱
    凱喬公司）之業務員，凱喬公司為推廣業務，與誠泰行銷股
    份有限公司（下稱誠泰行銷公司）訂有合作契約，約定凱喬
    公司之客戶購買產品有融資需求時，應轉介由誠泰行銷公司
    代為向誠泰商業銀行（下稱誠泰銀行，現更名為新光銀行）
    申請消費性貸款，被告明知其友人甲○○無意購買凱喬公司
    之產品，竟意圖為自己不法之所有，於民國九十三年三月初
    某日，向凱喬公司佯稱甲○○欲貸款新臺幣（下同）三萬九
    千四百元購買該公司產品，再基於偽造文書之犯意，於同年
    三月十日，委由該公司不知情之會計王妙琳在誠泰銀行分期
    付款申請表上之申請人欄冒簽「甲○○」之名，復交由凱喬
    公司轉交誠泰行銷公司向誠泰銀行申請貸款，使誠泰銀行誤
    信係甲○○本人申請，而將上開款項撥付與凱喬公司清償買
    賣價金，使凱喬公司亦誤信甲○○欲以一千元入會並購買價
    值三萬八千四百元之貨品一批，而交付產品一批與甲○○，
    足生損害於甲○○、誠泰銀行就貸款申請管理及凱喬公司就
    產品出貨管理之正確性。因認被告涉犯刑法第二百十六條、
    第二百十條之行使偽造私文書及同法第三百三十九條第一項
    之詐欺取財等罪嫌。蒞庭實行公訴之檢察官另於九十六年三
    月二十二日本院審理時補充：被告行使偽造私文書之目的係
    在詐取凱喬公司之佣金，應成立刑法第三百三十九條第二項
    之詐欺得利罪嫌（見本院卷第五十八頁）。
二、按犯罪事實應依證據認定之，無證據不得認定犯罪事實，又
    不能證明被告犯罪或其行為不罰者，應諭知無罪之判決，刑
    事訴訟法第一百五十四條第二項、第三百零一條第一項分別
    定有明文。易言之，即認定不利被告之事實，須依積極證據
    ，苟積極證據不足為不利於被告事實之認定時，自應為有利
    於被告認定，更不必有何有利之證據，最高法院三十年上字
    第八一六號判例意旨參照。次按刑事訴訟上證明之資料，無
    論其為直接或間接證據，均須達於通常一般人均不致有所懷
    疑，而得確信其為真實之程度，始得據為有罪之認定，若其
    關於被告是否犯罪之證明未能達此程度，而有合理性懷疑之
    存在，致使無法形成有罪之確信，根據「罪證有疑，利於被
    告」之證據法則，即不得遽為不利被告之認定，此有最高法
    院七十六年臺上字第四九八六號判例可資參照。
三、公訴人認定被告涉犯上開罪嫌，無非係以告訴代理人即誠泰
    行銷公司人員岑家隆之指訴、證人即誠泰行銷公司人員丙○
    ○、證人即凱喬公司人員張繼捷之證述，及卷附之誠泰銀行
    分期付款申請表、凱喬公司經銷商品訂購單、凱喬公司分期
    付款清單、凱喬公司經銷商申請書、凱喬公司與誠泰行銷公
    司之合作契約書、誠泰銀行出具之代償暨債權移轉契約書、
    臺灣板橋地方法院三重簡易庭九十三年度重小調字第六０七
    號民事事件調解程序筆錄、九十三年度重小字第二一六九號
    民事事件言詞辯論筆錄、證人丙○○與被告之電話通話錄音
    帶及其內容譯文等件為其論據。
四、訊據被告戊○○堅決否認有何偽造私文書及詐欺之犯行，辯
    稱：甲○○向凱喬公司購買商品，係大陸地區女子林妙琳、
    黃俊娥負責接洽，伊雖介紹林妙琳、黃俊娥認識甲○○，但
    並未參與接洽之過程，林妙琳事後向伊表示：誠泰銀行分期
    付款申請表上甲○○的名字是甲○○請林妙琳代簽的，伊並
    未因為此項商品交易獲得凱喬公司發給之佣金等語。經查：
  (一)據證人甲○○於本院審理時證稱：伊於九十三年三月間，因
    被告介紹而認識大陸籍之林姓女子及黃姓女子，二名女子多
    次到伊三重的家推銷，伊因而同意向凱喬公司購買藥品一批
    ，二名女子告知伊，如服用藥品有效，可以貸款方式給付價
    金，分十八期，一個月要繳二千多元，伊遂提供其身分證影
    本，作為查詢銀行信用之用，並填寫「誠泰銀行貸款申請書
    」一張，伊於該申請書上填寫住址、姓名、電話、並於申請
    人簽名欄簽名，惟嗣後經伊收受藥品試用之結果，覺得並無
    效果，伊已將該批藥品交由林姓女子退回等語（見本院四十
    六頁至五十一頁），可知證人甲○○原本具有購買本件凱喬
    公司商品之真意，且已收受商品試用過，其並明知若商品交
    易成功，將向誠泰銀行辦理貸款，其清償方式為十八期分期
    付款，每期繳交二千多元。證人甲○○雖於本院審理時否認
    卷附之「誠泰銀行分期付款申請表」為其本人所填寫、簽名
    ，並表示其所填寫、簽名者，係另一種「誠泰銀行貸款申請
    書」等語，惟據證人即凱喬公司人員丁○○於本院理時證稱
    ：誠泰銀行之貸款申請書只有卷附此種「分期付款申請表」
    一種格式而已等語（見本院卷第九十五頁），且證人甲○○
    既然表明願意購買商品，其以何種方式支付價金，實與業績
    成立已無相關，衡情林妙琳並無另行偽造所謂「誠泰銀行貸
    款申請書」供甲○○簽名之必要，況甲○○對於誠泰銀行本
    件貸款係以分期付款方式清償、分十八期、每期繳交二千多
    元等細節均經林妙琳告知，核與卷附誠泰銀行分期付款申請
    表所載內容相符（見交查卷第八頁），證人甲○○又證稱該
    分期付款申請表上之申請人之住家電話、行動電話均屬正確
    ，與其於所謂「貸款申請書」上所填寫之資料相同，復參以
    證人即誠泰銀行徵信人員乙○○於本院審理時證稱：伊於九
    十三年三月九日晚上八時十七分照會甲○○住家電話（０二
    ）00000000，由甲○○本人接聽，確認買凱喬公司
    商品是自己用，並確認其購買凱喬公司商品要辦分期，每期
    二千五百五十元，繳十八期，申請表右下角的簽名欄為其本
    人親簽，甲○○並說其在雲林有辦理貸款三十萬元，伊並跟
    甲○○確認其服務公司之資料如名稱、性質及聯絡電話，事
    後伊有打電話向該公司確認，公司同事說甲○○已經下班等
    語（見本院卷第八十三至八十四頁），此與偵查卷第二十頁
    所附新光銀行（即誠泰銀行）徵信資料相符，證人乙○○所
    撥打之電話，亦確屬證人甲○○所稱正確之住家電話，足見
    上開徵信電話係證人甲○○所接聽，而證人甲○○對於其向
    誠泰銀行辦理分期貸款之事項顯然知情且同意。是縱證人甲
    ○○於本院審理時否認上開誠泰銀行分期付款申請書上申請
    人欄之「甲○○」三字為其本人所簽，而經本院比對此「甲
    ○○」三字，確與甲○○本人於本院作證時所簽證人結文上
    之簽名運筆方式、筆劃分佈大不相同，堪認分期付款申請表
    上申請人欄之「甲○○」三字並非證人甲○○所親簽，然依
    經本院審酌上開諸多事證，已足認定證人甲○○應有授權辦
    理購買商品業務之林姓或黃姓女子（被告辯稱為林妙琳所為
    ）為其於分期付款申請書上申請人欄簽名之事實。按刑法第
    二百十條之偽造文書，以無制作權之人冒用他人名義而制作
    該文書為要件之一，如果行為人基於他人之授權委託，即不
    能謂無制作權，自不成立該條之罪（最高法院四十七年台上
    字第二二六號判例可資參照）。證人甲○○既授權林妙琳為
    其於上開分期付款申請書上簽名，依此前揭判例見解，林妙
    琳為甲○○於上開分期付款申請書上簽名，並非無制作權人
    ，自不得以偽造私文書之罪相繩，被告亦無利用林妙琳犯偽
    造私文書罪之可能。至於證人甲○○證稱：其於試用商品後
    ，認為無效，因而退貨，銀行未經對保，不應核准貸款等情
    ，核屬銀行核貸程序是否完備及甲○○事後解除契約所生之
    民事糾紛，與本件是否成立偽造文書罪名無涉，附此敘明。
    准此，公訴意旨認：被告明知證人甲○○無意購買凱喬公司
    產品，然基於偽造文書之犯意，委由不知情之會計王妙琳（
    經被告於本院更正為林妙琳）於分期付款申請表上冒簽「甲
    ○○」之名等情，尚有誤會。
  (二)公訴意旨另以：被告意圖為自己不法之所有，以偽造文書方
    式施用詐術，使誠泰銀行陷於錯誤，而撥款予凱喬公司，凱
    喬公司亦陷於錯誤，而將價值三萬八千四百元之商品一批交
    付與甲○○等情，因認被告涉犯刑法第三百三十九條第一項
    之詐欺取財罪嫌。惟按刑法第三百三十九條第一項詐欺罪之
    成立，須行為人主觀上出自為自己或第三人不法所有之意圖
    ，及客觀上施用詐術使人將本人或第三人之物交付為其構成
    要件。而所謂以詐術使人交付財物，必須被詐欺人因其詐術
    而陷於錯誤，若其所用方法，不能認為詐術，亦不致使人陷
    於錯誤即與該罪之要件有間。查公訴意旨就並未載明被告主
    觀上究竟對於何物具有不法所有之意圖，且一方面認為證人
    甲○○係遭被告委由他人冒名簽署分期付款申請書，屬於被
    害人，另一方面卻又認為被告施詐後，使凱喬公司交付商品
    一批給證人甲○○，證人甲○○又屬不法獲利之人，公訴意
    旨前後齟齬，已有未洽；又被告並無公訴人所指之偽造私文
    書犯行，詳如前述，本院遍查卷證，又無其他積極證據證明
    被告有何對於誠泰銀行或凱喬公司施詐之情事，誠泰銀行、
    凱喬公司分別依其作業流程核撥貸款予凱喬公司及交付商品
    予甲○○，均非因被告施用詐術所致，依上開見解，被告之
    行為核與刑法詐欺取財罪之要件有間。至於蒞庭實行公訴之
    檢察官雖於本院審理時補充：被告以偽造私文書行為施詐之
    目的，在於獲得凱喬公司佣金部分，惟公訴人所指被告所施
    用之偽造私文書詐術，尚乏積極證據足以證明，故縱其因證
    人甲○○本項之交易成立，而獲得凱喬公司之佣金給付，亦
    無成立詐欺得利罪之餘地，附此敘明。
五、綜上所述，公訴人所舉事證，尚不足證明被告有其所指之詐
    欺取財及偽造私文書等罪嫌，經本院調查本案卷證，復查無
    其他證據足以證明被告涉犯公訴人所指之罪嫌，不能證明被
    告犯罪，自應依法諭知被告無罪之判決。
據上論斷，依刑事訴訟法第三百零一條第一項前段，判決如主文
。
本案經檢察官蔡宜均到庭執行職務。
中　　華　　民　　國　　96　　年　　11　　月　　29　　日
                  刑事第八庭    審判長法　官　邱滋杉
                                      法  官  吳為平
                                      法  官  袁雪華
以上正本證明與原本無異。
如不服本判決，應於判決送達後10日內向本院提出上訴狀（應附
繕本），其未敘述上訴理由者，應於上訴期間屆滿後20日內補提
理由書狀於本院，上訴於臺灣高等法院。
　　　　　　　　　　　　　　　        書記官　邱仲騏
中　　華　　民　　國　　96　　年　　11　　月　　29　　日
